【裁判字號】    92,台上,112
【裁判日期】    920116
【裁判案由】    損害賠償
【裁判全文】
最高法院民事判決                                九十二年度台上字第一一二號
    上  訴  人  甲○○
    訴訟代理人  莊乾城律師
    被 上訴 人  乙○○
右當事人間請求損害賠償事件，上訴人對於中華民國九十年六月十三日台灣高等法院
第二審判決（九十年度上字第一四一號），提起上訴，本院判決如左：
    主  文
原判決廢棄，發回台灣高等法院。
    理  由
本件上訴人主張：兩造與訴外人太平洋建設股份有限公司（下稱太平洋公司）於民國
八十二年二月二十八日就坐落台北縣三重市○○○段菜寮小段第五二０｜八等地號土
地合建事宜（即三重富貴紅合建案）簽訂協議書（下稱第一次協議書），三方約定由
被上訴人負責解決其土地與訴外人阿南建設股份有限公司（下稱阿南公司）合建契約
，伊則支付新台幣（下同）四百萬元補貼款予被上訴人。詎被上訴人遲未能解決與阿
南公司間之契約，又因訴外人胡隆一表示願意提供其土地加入上揭合建計劃，伊等四
人再重新另立協議書（下稱第二次協議書）以解決與阿南公司間之契約問題。詎被上
訴人明知第一次協議書已失效，竟於八十四年七月二十八日出具權利讓渡契約書，將
第一次協議書所載之四百萬元債權讓與訴外人林秀榕，由林秀榕訴求伊給付，林秀榕
於獲第二審宣告假執行之勝訴判決後，即持以聲請執行伊之財產，致伊受有四百三十
二萬零一百七十七元之損害等情，爰依民法第一百八十四條第一項及第一百七十九條
規定，求為命被上訴人如數給付並加付法定遲延利息之判決。
被上訴人則以：兩份協議書之給付義務人、受益人及給付內容各不相同，係分別有效
存在。伊對上訴人既享有四百萬元之債權，自不因另簽訂第二次協議書而受影響，該
債權亦未因受清償而消滅。伊嗣後將該債權轉讓與林秀榕，係合法之移轉行為，林秀
榕向上訴人假執行所得款項，伊未收受分文；且該四百萬元債權之讓渡契約書，係受
林秀榕恐嚇始簽立，並非與林秀榕之通謀行為。縱認伊因債權讓與而受有利益，亦係
有法律上之原因，與上訴人受損害間亦無因果關係等語，資為抗辯。
原審維持第一審所為上訴人敗訴之判決，駁回其上訴，無非以：訴外人林秀榕持與被
上訴人簽訂之上開權利讓渡契約書，訴求上訴人給付四百萬元，於第一審獲勝訴判決
後，即持以聲請假執行上訴人之財產，致上訴人因而給付四百三十二萬零一百七十七
元予林秀榕之事實，為被上訴人所是認，且有上訴人提出之權利讓渡書、林秀榕出具
之收據及原法院八十五年度上字第九四九號判決影本足憑，堪信為真實。查系爭第一
次協議書與第二次協議書不能併存，第一次協議書已因第二次協議書之簽訂而合意解
除，被上訴人自不能依第一次協議書向上訴人主張權利。又該判決經最高法院八十六
年度台上字第二五三一號判決廢棄發回，則假執行之宣告失其效力，上訴人於原法院
八十六年度上更(一)字第四四一號審理中，依民事訴訟法第三百九十五條第二項請求林
秀榕如數返還，並賠償其利息，經原法院准如上訴人請求，並經最高法院駁回林秀榕
之上訴確定，上訴人亦自承已依該勝訴之確定判決對林秀榕為執行，故上訴人因林秀
榕假執行所為給付，既經法院判命林秀榕返還確定，上訴人已無損害可言。且上訴人
上開損害，係因林秀榕假執行所致，與被上訴人轉讓債權予林秀榕之行為，難謂有相
當因果關係。林秀榕雖於偵查中稱：伊與被上訴人簽訂權利讓渡契約書，由伊向上訴
人追討該筆債務，所得由二人均分等語，惟經刑事法院認定被上訴人並無與林秀榕共
謀或利用不知情之林秀榕對上訴人興訟，意圖以訴訟方法詐取不法利益之情事，判決
被上訴人無罪確定，自不得以林秀榕在偵查中所為之陳述，即認被上訴人有何詐欺圖
利之情事。上訴人對於被上訴人關於侵權行為之主張即屬無據等詞，為其判斷之基礎
。
惟查原審認定被上訴人並無與林秀榕共謀或利用不知情之林秀榕對上訴人興訟，以訴
訟詐欺之方式，獲取不法利益，被上訴人所為對上訴人不成立侵權行為，係以刑事判
決被上訴人無罪所為事實之認定為依據，而未於判決理由項下明其斟酌調查該刑事
判決認定事實或刑事訴訟原有證據之結果所得心證之理由，已難謂無判決不備理由之
違法。且原判決既認第一次協議書已因第二次協議書之簽訂而合意解除，被上訴人不
能依第一次協議書向上訴人主張權利。準此，被上訴人對於上訴人之第一次協議書所
載系爭四百萬元債權似已不存在。乃被上訴人竟將該並不存在之債權轉讓與林秀榕，
約由林秀榕追討，得款均分，縱林秀榕為善意不知情，但能否謂被上訴人並無利用不
知情之林秀榕遂行訴訟詐欺，即待深究研酌。又上訴人因假執行所為給付，雖已另案
取得命林秀榕如數返還並加計利息之勝訴確定判決，但如尚未受清償，其損害依然存
在。原審對此疏未調查澄清，遽為不利於上訴人之判斷，亦欠允洽。上訴論旨，執以
指摘原判決不當，聲明廢棄，非無理由。
據上論結，本件上訴為有理由。依民事訴訟法第四百七十七條第一項、第四百七十八
條第一項，判決如主文。
中      華      民      國    九十二    年      一      月     十六     日
                              最高法院民事第四庭
                                  審判長法官  蕭  亨  國
                                        法官  許  朝  雄
                                        法官  謝  正  勝
                                        法官  陳  淑  敏
                                        法官  高  孟  焄
      右正本證明與原本無異
                                              書  記  官
中      華      民      國    九十二    年      一      月     三十     日


司法院資訊處製作；財團法人民間司法改革基金會備份。
